臺灣臺南地方法院刑事判決                100年度再字第1號
聲  請  人  臺灣臺南地方法院檢察署檢察官
被      告  李金壽
上列被告因違反電子遊戲場業管理條例案件，經檢察官聲請以簡
易判決處刑（98年度偵字第7928號），並由本院以98年度簡字第
1503號簡易判決確定後，經檢察官聲請再審（100年度再字第5號
），本院以100年度聲簡再更(一)字第1號裁定開始再審，並改以通
常程序審理，判決如下：
    主  文
李金壽無罪。
    理  由
一、聲請意旨略以：被告李金壽明知未依電子遊戲場業管理條例
    規定辦理營利事業登記者，不得經營電子遊戲場業，竟自民
    國98年4月20日起，未向主管機關辦理營利事業登記，擅自
    在其所經營位在臺南縣永康市○○○街201號「寶貝熊超商
    」內，陳列其所有之電子遊戲機「魔法球」、「金象王」、
    「皇冠迷13」、「滿貫大亨」各1台、「大舞台」2台、「賽
    馬2人座」4台並插電營業，供不特定人投幣把玩，並僱用不
    知情之店員李月文，負責開分、洗分、兌換代幣供客人打玩
    ，而無照違規經營電子遊戲場業。嗣於98年5月5日21時25分
    ，適有客人黃光銘、陳永賓2人分別把玩「賽馬2人座」等電
    子遊戲機時，為警當場查獲，並扣得上開電子遊戲機具10台
    （含IC板10塊），因認被告李金壽涉犯違反電子遊戲場業管
    理條例第22條之非法營業罪嫌云云。
二、按犯罪事實應依證據認定之，無證據不得認定犯罪事實；不
    能證明被告犯罪者，應諭知無罪之判決，刑事訴訟法第154
    條第2項、第301條第1項分別定有明文。次按認定不利於被
    告之事實，須依積極證據，苟積極證據不足為不利於被告事
    實之認定時，即應為有利於被告之認定，更不必有何有利之
    證據；事實之認定，應憑證據，如未能發現相當證據，或證
    據不足以證明，自不能以推測或擬制之方法，以為裁判基礎
    ；認定犯罪事實所憑之證據，雖不以直接證據為限，間接證
    據亦包括在內；然而無論直接或間接證據，其為訴訟上之證
    明，須於通常一般之人均不致有所懷疑，而得確信其為真實
    之程度者，始得據為有罪之認定，倘其證明尚未達到此一程
    度，而有合理之懷疑存在時，事實審法院復已就其心證上理
    由予以闡述，敘明其如何無從為有罪之確信，因而為無罪之
    判決，尚不得任意指為違法（最高法院30年上字第816 號、
    40年台上字第86號及76年台上字第4986號等判例參照）。況
    刑事訴訟法第161條第1項規定：檢察官就被告犯罪事實，應
    負舉證責任，並指出證明之方法。因此，檢察官對於起訴之
    犯罪事實，應負提出證據及說服之實質舉證責任。倘其所提
    出之證據，不足為被告有罪之積極證明，或其指出證明之方
    法，無從說服法院以形成被告有罪之心證，基於無罪推定之
    原則，自應為被告無罪判決之諭知（最高法院92年台上字第
    128號判例參照）。
三、公訴人認被告李金壽涉犯違反電子遊戲場業管理條例第22條
    之非法營業罪嫌，無非係以被告於警詢及偵查中之自白，及
    證人李月文、黃光銘、陳永賓於警詢之證詞、臺南縣警察局
    永康分局98年5月5日檢查紀錄表1紙、現場照片8張、暫存保
    管條1份、扣押書1份及扣案電子遊戲機10台（含IC板共10塊
    ）等為其依據。訊據被告堅決否認有何違反電子遊戲場業管
    理條例之犯行，辯稱：伊僅係人頭頂替聲請意旨所指罪行，
    伊所犯頂替罪行另經判決確定等語。
四、經查：
  (一)何金海於94年間，先後在臺南縣永康市○○○街201號及中
    正南路349巷5號開設二家「寶貝熊超商」，何金海均未依電
    子遊戲場業管理條例規定辦理營利事業登記，與葉俊容基於
    犯意聯絡，自98年4月20日起至98年5月5日21時25分許止，
    何金海提供其臺南縣永康市○○○街201號「寶貝熊超商」
    予葉俊容擺設「魔法球」、「金象王」、「皇冠迷13」、「
    滿貫大亨」各1台、「大舞台」2台、「賽馬2人座」4台，並
    插電營業，供不特定人投幣把玩等情，業據證人何金海、葉
    俊容於另案（何金海、葉俊容共同涉犯違反電子遊戲場業管
    理條例第22條之非法營業罪，業經本院以99年度簡字第3061
    號分別判處何金海有期徒刑3月，如易科罰金以新臺幣（下
    同）1,000元折算1日；葉俊容有期徒刑3月，如易科罰金以
    1,000元折算1日，扣案電子遊戲機具「魔法球」1台（含IC
    板1塊）、「金象王」1台（含IC板1塊）、「皇冠迷13」1台
    （含IC板1塊）、「滿貫大亨」1台（含IC板1塊）、「大舞
    台」2台（含IC板2塊）、「賽馬2人座」4台（含IC板4塊）
    均沒收，已判決確定在案，有本院99年度簡字第3061號刑事
    簡易判決、臺灣高等法院被告何金海前案紀錄表附卷可參，
    並經本院調閱該卷宗資料核閱無誤）偵查中及審理中證述、
    供述無訛，核與證人李月文於臺灣臺南地方法院檢察署99年
    度偵字第6591號藏匿人犯案之偵查中結證稱：查獲前我沒有
    見過人頭負責人，是查獲後到派出所製作筆錄時才第1次見
    到他。」「葉俊容我有見過，其他2人沒有見過，葉俊容1個
    星期來2次將機台內的代幣取出。」等語（見99年度再字第2
    號偵查卷第27頁）相互符合。又被告李金壽因本案而涉犯頂
    替罪行，亦經本院以99年度簡字第1975號刑事簡易判決判處
    有期徒刑6月，如易科罰金，以1,000元折算1日確定在案，
    業經本院調卷本院99年度簡字第1975號刑事卷宗資料及刑事
    簡易判決在卷可參。另臺灣臺南地方法院檢察署檢察官以上
    開事由向本院聲請再審，經本院准予開始再審等情，亦有臺
    灣臺南地方法院檢察署檢察官100年度再字第5號再審聲請書
    、本院100年度聲簡再更(一)字第1號刑事裁定及臺灣高等法院
    被告李金壽前案紀錄表在卷可稽。是依上開事證，被告李金
    壽於本案警詢及偵查中自白其為臺南縣永康市○○○街201
    號「寶貝熊超商」之負責人而犯有本件違反電子遊戲場業管
    理條例第22條之非法營業罪，及證人李月文於本案警詢時供
    稱被告李金壽為上開「寶貝熊超商」之負責人之證詞，顯與
    事實不符而有瑕疵，難以採信，是被告李金壽是否犯有聲請
    簡易判決處刑意旨所指之違反電子遊戲場業管理條例第22
    條之非法營業罪嫌，尚非無疑。
  (二)再查本件檢察官聲請簡易判決處刑書除被告李金壽之自白及
    上開證人李月文於警詢之證述外，尚臚列證人黃光銘、陳永
    賓於警詢之證詞、臺南縣警察局永康分局98年5月5日檢查紀
    錄表1紙、現場照片8張、暫存保管條1份、扣押書1份及扣案
    電子遊戲機10台（含IC板共10塊）為其依據，然證人黃光銘
    、陳永賓於警詢係證述於上開時、地打玩電子遊戲機等情。
    又臺南縣警察局永康分局98年5月5日檢查紀錄表1紙、現場
    照片8張、暫存保管條1份、扣押書1份及扣案電子遊戲機10
    台（含IC板共10塊），亦僅能證明上開時、地，現場確有未
    依規定辦理營利事業登記即經營電子遊戲場之事實，而無法
    資為證明及推論被告李金壽為違反上開規定經營該電子遊戲
    場之行為人，自難據此為不利於被告之認定。
五、綜上所述，本案檢察官所提各項證據方法，均無法使本院形
    成被告李金壽確有起訴書所載未依電子遊戲場業管理條例辦
    理營利事業登記而經營電子遊戲場業罪之確信，此外，復查
    無其他積極之證據，足資認定被告李金壽有何聲請意旨所指
    之上開犯行，自屬不能證明被告犯罪，依前開說明，自應為
    被告無罪之諭知。又本院98年度簡字第1503號確定判決，已
    於開始再審之裁定確定後失其效力，毋庸另為撤銷之諭知，
    併此敘明（最高法院33年上字第1742號判例參照）。
據上論斷，應依刑事訴訟法第436條、第452條、第301條第1項，
判決如主文。
本案經檢察官李白松到庭執行職務。
中    華    民    國   100    年    12    月    30    日
                  刑事第二庭  法  官  鄭彩鳳
以上正本證明與原本無異。
如不服本判決應於收受判決後10日內向本院提出上訴書狀，並應
敘述具體理由。其未敘述上訴理由者，應於上訴期間屆滿後20日
內向本院補提理由書 (均須按他造當事人之人數附繕本)「 切勿
逕送上級法院」。
                              書記官  何小玉
中    華    民    國   100    年    12    月    30    日